臺灣臺中地方法院民事判決　94年度訴字第776號
原　　　告
即反訴被告　丙○○○
　　　　　　　　　　　　號
訴訟代理人　乙○○
被　　　告
即反訴原告　蔡水順即藝能文理補習班
　　　　　　己○○
共　　　同
訴訟代理人　甲○○
當事人間損害賠償事件，本院於民國94年8月17日言詞辯論終結
，判決如下：
    主    文
原告之訴及假執行之聲請均駁回。
反訴被告應給付反訴原告蔡水順即藝能文理補習班新台幣貳萬元
，及自民國九十四年六月十六日起至清償日止按年息百分之五計
算之利息。
反訴原告其餘之訴駁回。
本訴部分訴訟費用由本訴原告負擔。反訴部分訴訟費用由反訴被
告負擔二十分之一；餘由反訴原告負擔。
本判決反訴部分反訴原告蔡水順即藝能文理補習班勝訴部分得假
執行，但反訴被告以新台幣貳萬元為反訴原告蔡水順即藝能文理
補習班預供擔保後，得免為假執行。
反訴原告其餘假執行之聲請均駁回。
    事實及理由
甲、本訴部分：
  壹、原告起訴主張：被告己○○為被告蔡水順即藝能文理補習
      班（以下簡稱藝能補習班）班主任，原告係受僱於該補習
      班之輔導老師，民國94年1月31日起，被告己○○對原告
      有下列毀損名譽之事實：
    一、同年 1月31日起原告請特別休假日（94年1月31日起至2
        月4日）及（舊曆過年）連續假日期間（2月5日至2月13
        日），被告己○○竟向原告誣指「原告叫原告班內學生
        不要上寒假輔導，並向補習班老師、學生及家長求證傳
        述誣指此事。又同年 1月31日被告己○○打電話向證人
        陳玲華即學生黃天琨之母傳述誣指「原告叫學生不要到
        藝能補習班上寒假輔導」。實際上，原告並無告知寒假
        輔導之班上學生在原告請特別休假期間不要到補習班上
        寒假輔導課，學生未上課之原因係由於同年1月27日前2
        、3 日左右，午餐吃乾麵線，因乾麵線很鹹，剩下很多
        冰在冰箱，至1 月27日才用來煮下午的點心晒菜麵線湯
        ，因同學發現麵線是前幾天剩下的，所以同學不願吃，
        端回廚餘桶旁，因而被班主任被告己○○責罵，並要學
        生吃完，事後學生表示「老師你下星期不來，我們也不
        來了」，是學生自發性不願到班。
    二、同年3月11日上午，被告己○○打電話給原告，憑空無
        據誣指原告：「１、原告叫班上學生不要到被告藝能補
        習班上寒假輔導；２、原告向小琳（即壬○○）老師說
        ，小琳老師再向另一位老師說，另一位老師再向被告己○○說，說『原告叫學生不要到被告另開藝華補習班上
        升國一先修班。』」。然事實上經壬○○老師證明原告
        並無向其說此事，壬○○老師亦無向何位老師說前揭誣
        指之事。
    三、被告己○○又告知被告藝能補習班負責人蔡水順說「原
        告不知何心要叫學生不要到藝能補習班上寒假輔導及到
        藝華補習班上國一先修班」，蔡水順因而在同年 3月18
        日至原告家中向原告配偶乙○○表示其聽被告己○○說
        原告不知何心叫學生不要到藝能上寒假輔導及不要至藝
        華上國一先修。
    四、同年 3月17日下午，被告己○○在藝能補習班內壬○○
        老師、櫃檯蕭小姐面前對質指述冤枉「原告叫學生不要
        到被告藝能補習班上寒假輔導」，同時公然誣指原告說
        「數學老師的數學有問題了，教數學有問題了」，然事
        實上原告未曾說過「數學老師（指壬○○老師）的數學
        有問題了，教數學有問題了」。
　  五、於同年 3月29日開會時. 被告己○○在藝能補習班眾老
        師面前以「學生沒來原告沒通知家長讓學生在外泡網咖
        打黃色」妨礙原告名譽。
    六、被告己○○故意以同年4 月22日答辯狀誣指「原告不准
        學生黃姓、彭姓（其姓名見本卷第35頁）二位學生至國
        一先修數學班上課」。然事實上並無其事，黃姓學生是
        因學校老師出的功課作不完才未去上課，彭姓學生在應
        上國一先修數學課之時間並未在原告班教室內，應有去
        上課。
    七、被告己○○接到本件原告起訴狀繕本後，打電話向證人
  　　　陳玲華傳述誣指原告不准其子黃姓學生上國一先修班，
  　　　亦侵害原告名譽。
　  八、被告己○○與被告藝能補習班共同以94年 4月22日答辯
　　　　狀稱「原告出自寒門」，使非律師被告等訴訟代理人即
　　　　他人知悉原告身世，而共同侮辱毀謗原告之名譽及隱私
        權。
    綜上被告己○○上開一至七之行為侵害原告之名譽，依法應
    負侵權行為損害賠償責任，被告藝能補習班係被告己○○之
    僱用人，就被告己○○之侵權行為，應負連帶賠償責任；另
    就上開八之行為係被告二人共同侵權行為，依法亦應負連帶
    賠償責任。爰依民法第184條第1項前段、第185條、第188條
    第1項前段、第195條第1項之規定，請求被告連帶賠償原告
    非財產上之損害及回復原告名譽。並聲明：被告應連帶賠償
    原告新台幣（下同）200萬元，並應聯名在自由時報及聯合報
    各第一版登載各一日如下之道歉啟事：「因本人誣指老師丙○○○叫學生不要到藝能及藝華上寒假輔導及升國一先修，
    致損害丙○○○名譽，茲登報道歉」；並願供擔保請准宣告
    假執行。
  貳、被告抗辯：
    一、原告確曾於94年1月31日請特別休假之前告知其班上學
        生原告休假，學生可以不必到補習班，業經被告己○○
        查證屬實。因94年1月31日原告請休假之第一日，其班
        上同學應到13人，且其中多已繳費，上午卻僅到班三人
        ，被告己○○因而一一電話聯絡未到學生及家長，並查
        證事情緣由，並無意圖傳述，公然誣指之事。且有下列
        事實可資佐證：
    （一）同年1月18日前後，被告己○○及訴外人戊○○老師
          曾告知原告：「有家長在質問指出：『原告學生回家
          向家長說：我們老師不來補習班，我們班上很多人寒
          假不上了』」。當時原告回答辯稱：「我沒有如此說
          ，是學生聽錯了。」，次日，丁○○老師也轉知原告
          說：我班上許姓學生說：『我寒假不上，因為哥哥的
          楊老師（指原告）不來，哥哥寒假也不來了』。
    （二）同年1月27日本班召開學務會議前，原告與其他在場
          老師閒聊稱：我這一班學生下週寒假幾乎都不會來」
          ，當時在場之丁○○老師即回稱：「不可能吧，那上
          班的家長怎麼辦？」。
    （三）同年1月31日當日原告之學生計十三名僅來三名，經
          以電話一一查詢，多獲得家長稱：「不是你們老師說
          他休假，學生可以不用去上課嗎？」。經被告己○○
          一一道歉澄清後，學生才陸續回來上課。
    （四）同年2月1日學生張書毓之家長庚○○來電責備被告陳
          秋萍說：你們老師寒假作業都沒督導做完，還叫學生
          不用去上課，怎麼搞的嘛？」。
    （五）同日代課之辛○○老師詢問某學生，該生指稱：「是
    　　　老師叫我們可以不用來的」。
    （六）訴外人陳玲華（黃天琨之母）於同年1月28日即來電
          告知其子下週寒假輔導課不上，被告己○○何須再打
          電話給她，94年1月31日被告己○○並未打電話向證
          人陳玲華傳述誣指「原告叫學生不要到藝能補習班上
          寒假輔導」，94年1月28日之電話通聯記錄，僅有4秒
          鐘，係黃天琨由補習班打電話給其母親表示上完課請
          母親來接其回家。
    （七）否認原告所稱學生係因發生不吃點心之事件而自發性
    　　　不願上寒假輔導之事。乾麵線係同年1月25日之中餐
          ，當日煮五鍋，僅剩約近一鍋，並無原告所指很鹹，
          剩下很多之情事，另同年月26日下午點心為鴨肉晒菜
          麵線湯，其中大部分係新鮮品，僅有少部分為前一日
    　    剩餘冰存保鮮之乾麵線，並無原告所述在同年月27日
    　    以冰存2、3日前之乾麵線煮晒菜麵線湯點心之事。學
    　　　生並無因而表示「老師你下星期不來，我們也不來了
    　　　」之事。
  　二、藝華補習班是藝能補習班的國中部，是由藝能補習班招
        生，因第一天有22個人到班，第二天剩下11個人到班，
        人數相差太多，而且又發生3月9日原告沒有讓二個學生
        去上數學先修班的事，前因是3月11日之前，原告班上學
        生李旻諺的媽媽曾經告訴被告己○○請其鼓勵學生去上
        國一先修數學，因為幾個學生都不願來上，李媽媽說有
        幾個學生都不想上，會影響到其他學生的意願，己○○
        回答李媽媽說這可能是我們內部的問題，我再去瞭解看
        看。3月11日原告打電話給被告己○○時，有提到被告
        己○○怎麼去跟家長說數學班有部分學生不來上課是原
        告的問題，但己○○有說其並未說是原告叫學生不要去
        上先修班，其只告訴家長我們內部有問題，我們會處理
        ，並沒有說原告叫學生不要去上課。
  　三、因原告有前開不合理之舉動，同年 1月31日原告班上學
        生僅三人到班，蔡水順係被告藝能補習班負責人，自有
        權知悉真相，乃由蔡水順協調原告之配偶以了解真相，
        而去原告家中溝通，並無傳述誣指之事。
  　四、關於原告主張同年3月17日之事：
    （一）前揭時地被告己○○並無與壬○○老師、櫃檯蕭小姐
          對質指述冤枉原告之事，反而是原告在該時地分別質
          問壬○○老師及被告己○○蒐證錄音，均選擇公然擾
          嚷，引人側目。
    （二）被告己○○並未公然誣指原告說「數學老師的數學有
    　　　問題了，教數學有問題了」，錄音所錄到己○○說這
    　　　段話是在回問原告，是因3月11日電話中原告問被告
          說「被告有向家長說過『數學老師，楊老師有問題的
          話』」。3月17日錄到的話就是被告在回問原告，事
          實上被告從來沒有說過這些話。
　　五、同年3月20幾日某日原告班上學生蔡承祖和王偉忠下午
        五點應該要上國一先修英文班的課之時，經國一先修班
        老師通知櫃台說這二人未到課，經被告己○○向原告查
        問，原告才告訴知他們二人好幾天沒有來，被告己○○
        開始注意學生到勤狀況，才發現原告班上學生蔡承祖、
        王偉忠自同年3月16日至23日多未到班上課，同年3月22
        日發現其二人背著家長在外泡網咖多日，又3月23日林
        建宏未到課，3月25日林銘傳請病假未上課，同日下午
        林建宏、蔡承祖和王偉忠在16時40分時仍在大明國小路
        邊逗留等情，原告均未將上開學生未正常上課之情形通
        知補習班櫃檯人員，違反本班教師規則，因而在同年3
        月29日學務會議中提醒原告注意。
  　六、同年3月9日原告以學生功課未做完為由，亦未反映班主
  　　　任同意竟擅自藉故不准黃天琨、彭鈺婷至國一先修數學
        班上課，嚴重損及學生權益，且違反本班教師規則。
  　七、被告接獲原告起訴狀，於同年4月20日就原告不當作為
        衍生之事實，以電話向黃天琨之家長陳玲華查證有無類
        似情形，係就事實查證有關人員，並非傳述誣指。
　　八、古之聖賢多少寒門之士，被告答辯狀提及「原告出自寒
        門」等語，並無毀謗原告名譽之意。
    綜上，聲明：駁回原告之訴，如受不利之判決，願供擔保，
    請准免為假執行。
  參、兩造不爭執之事實：
  　一、被告己○○有向補習班老師、學生家長及學生詢問查證
        或告知原告告知其班上學生在原告請假期間不要上寒假
        輔導。
  　二、被告己○○又告知被告即藝能負責人蔡水順說原告不知
        何心要叫學生不要到藝能及藝華上寒假輔導及升國一先
        修，94年3月18日下午約17時蔡水順到原告家中向原告
        配偶乙○○瞭解此事原由並溝通。
  　三、被告己○○之答辯狀有陳述94年3月9日原告擅自不准黃
        天琨、彭鈺婷上國一先修班。黃姓學生於同年3月9日確
        未去上國一先修數學班。
  　四、被告之答辯狀有記載「原告係出自寒門」。
  　五、原告之學歷：專科，經歷：企業社及補習班，收入：月
        入二萬多至三萬多不符，財產：二層棟一棟。
  　六、被告己○○之學經歷、薪資及財產情形如卷附七十一頁
        陳報狀。
  　七、被告提出之藝能文理補習班教師管理規則內容為真正。
  肆、本院之判斷：
    一、原告主張：同年1 月31日起原告請特別休假日（同年1
        月31日起至2月4日）及（舊曆過年）連續假日期間（2
        月5日至2 月13日），被告己○○竟向原告誣指「原告
        叫原告班內學生不要上寒假輔導，並向補習班老師、學
        生及家長求證傳述誣指此事；被告則否認其係憑空傳述
        誣指上開情事。經查：
  　（一）被告藝能補習班於同年寒假期間開有寒假輔導課，原
          告係六年級班之寒假輔導班老師，原告在寒假輔導期
          間自同年1月31日起至同年2月4日止請特別休假，於
          其請特別休假期間，其班上同學有多人未到班，此為
          兩造所不爭執，被告抗辯同年1月31日即原告請假之
          第一日，班上同學應到13人，且其中多已繳費，上午
          卻僅到班3人云云，並提出點名單一紙（見本卷45頁
          ），固經證人即被告藝能補習班老師辛○○證明屬實
         （見本卷159頁），惟其中李旻諺是請病假，黃岱瑩是
          只上下午班等情，亦經證人辛○○證述明確，另黃天
          琨是自己不想上課，並經其家長同意，此經證人陳玲
          華證明屬實（見本卷93頁），是上開學生未於該日上
          午到課各有其自身原因，應與原告無關，至於其餘學
          生彭鈺婷、郭嘉元、歐彥宏、許鴻駿、張延丞、張書
          毓、張瓏瀗七人未到班之原因究為何？則尚有查明之
          必要。
    （二）查被告己○○主張：94年1月18日前後，被告己○○
          及訴外人戊○○老師曾告知原告：「有家長在質問指
          出：『原告學生回家向家長說：我們老師不來補習班
          ，我們班上很多人寒假不上了』」。當時原告回答辯
          稱：「我沒有如此說，是學生聽錯了。」，次日，張
          妙霞老師也轉知原告說：我班上許姓學生說：『我寒
          假不上，因為哥哥的楊老師（指原告）不來，哥哥寒
          假也不來了』云云，惟原告否認其事。經查，證人陳
          玉娟證稱：我班上林慈韻有哥哥林銘傳是原告班級的
          學生，我在寒假前電訪家長是否要學生上寒假輔導時
          ，林媽媽（應為林慈韻之誤）說他哥哥寒假不會來，
          林慈韻寒假有上課，我沒有追問為何哥哥寒假不來，
          後來大約十八日左右寒假前幾天，開會時我有告知原
          告這件事，我跟他說慈韻的媽媽說她哥哥寒假不過來
          ，我也有告知主任，楊老師沒有說為何麼等語（見本
          卷第156頁），其證言係其聽聞之內容，是否確實，
          尚非無疑，縱屬實在，至多僅能證明原告之學生林銘
          傳於寒假前即表示不上寒假輔導，並不能證明與原告
          有關。另證人丁○○證稱：快接近寒假時（一月中、
          上旬）我們調查學生要不要上寒假輔導，我們班有一
          小朋友許惠瑜，她說他哥哥（指許鴻駿）的老師即原
          告說他們可以不要來，所以她也不要來，她媽媽叫他
          們留在家裡，後來她寒假就真的沒有來等語，其後改
          稱許惠瑜的寒假輔導有上到1月28日（見本卷第153、
          155頁），且被告己○○亦稱許鴻駿有上寒假輔導到1
          月28日（星期五）（見第155頁）。是原告之學生許
          鴻駿係自1月31日起始未續上寒假輔導，故許鴻駿應
          係其後有其他原因始不續上寒假輔導，與證人丁○○
          上開證言無關。且因被告藝能補習班年寒假輔導期間
          僅自1月21日至2月4日，學生可能因其他考量而不參
          加寒假輔導，自不得以原告班上之學生有人在寒假之
          初即不想參加寒假輔導即認係原告誤導所致，況查證
          人陳玲華亦證稱：黃天琨寒假之前跟我說他不想上寒
          假輔導，因為寒假很短想要放假，老師即原告也有鼓
          勵他上以完成寒假作業，而且我也跟他說如果不上寒
          假作業怎麼辦，後來就有上寒假輔導等語，是原告猶
          有鼓勵學生參加寒假輔導，故上開證據並不足以證明
          係原告於寒假開始之前即誤導學生不上課。
    （三）次查，證人即被告藝能補習班戊○○老師證稱：寒假
          中有一次上烹飪課作點心，開會前在準備材料時，楊
          老師有提到，她特休假時很多學生不會來等語（見
          本卷156、157頁）；另證人丁○○證稱：作點心那天
          開會前我有聽到原告說，下星期我班上學生會有很多
          小朋友不會來，我聽後就回答不會吧，那上班的家長
          怎麼辦，但這件事不是發生在1月27日，我忘記原告
          是哪時候說這句話（見本卷154頁），其後改稱是同
          年1月27日說的（見本卷156頁）；其證言關於發生日
          期固有更易，惟因事隔已久，記憶不清，在所難免，
          尚不能以此認其證言不實。又反訴被告主張上開作點
          心之日即係同年1月27日，並經提出會議紀錄（見本
          卷第125、154頁）及菜單（見本卷第195頁）為證，
          是同年1月27日上午原告與證人間應有上開談話，原
          告雖主張同年1月27日並無開會，然經本院當庭勘驗
          被告提出之當日會議紀錄結果，該94年1月27日的會
          議紀錄前一頁是93年12月28日的會議記錄，94年1月
          27日紀錄的背面是94年2月22日的紀錄，前後順序正
          常（見本卷第210頁），且該會議紀錄是以筆記本來
          記載，上開整本會議紀錄本係按時間順序記載，應非
          偽造，原告否認當日有開會云云，為不可採。另查，
          證人辛○○證稱：代班期間我有問歐彥宏，為何這麼
          晚才來，他說不是可以不用來嗎？我問誰說的，他回
          答老師說的（見本卷第160頁）。又證人即張書毓之
          母親庚○○證稱：1月31日我要帶他去上課時，他告
          訴我老師說可以不用來，……他就不想去上課，……
          後來……班主任打電話問我，為何書毓沒有去上課，
          我就說因為老師說可以不用去上課，所以小孩子不去
          ，……；（法官：你有沒有告訴主任說「你們老師寒
          假作業都沒有督導完成做完還叫學生不用去上課，怎
          麼搞的？」）有，我有說，我對於這件事對補習班很
          不諒解，對班主任也會有點不諒解，後來補習班有退
          五百元給我等語（見本卷163頁）。則依上開證據及
          證人所述情節，被告己○○因原告請特休假期間發生
          其班上學生不知何故多人未到班之異常情形，因而向
          家長、學生及老師查詢原因，由上開證人處得知有上
          開情形，被告己○○因而依其查證結果，認為學生未
          到之原因係原告誤導其班上學生在其特別休假期間可
          以不參加寒假輔導，尚屬可信。
    （四）原告又主張被告己○○於同年1月31日打電話向證人
          陳玲華即黃天琨之母傳述誣指「原告叫學生不要到藝
          能補習班上寒假輔導」，被告提出之通聯紀錄（見本
          卷第174、175頁）可知被告己○○有在同年1月28日
          16時33分50秒打電話給陳玲華，足證明被告己○○有
          打電話給陳玲華說原告叫學生不要上寒假輔導云云。
          惟被告己○○否認有於該日打電話告知陳玲華上開情
          事，辯稱：該通電話僅通話4秒鐘，係黃天琨下課打
          電話請其母親來接他回家，並非是己○○向陳玲華說
          明上開事情，被告己○○是在本案上次開完庭之後打
          電話去查證時，才打電話給陳玲華等語。經查，證人
          陳玲華在本院審理中證稱：黃天琨有上寒假輔導，原
          告說因為身體不舒服，而且有假，所以要休假，但小
          孩也有說，那老師不來，我們也不來，但是原告說不
          可以，還是要來上，不然要經過家長同意，後來小孩
          有告訴我，老師休假期間他不想上，我有同意他不上
          ，小孩也有說老師身體不舒服，而且還有特休未休，
          老師有告訴同學說老師不來，你們不可以不來，如果
          不來要經過家長同意，……班主任是在寒假很久以後
          才打電話給我的，我小孩是上課到四月第三個禮拜。
          打電話是在小孩不上課之前打的等語（見本件卷宗93
          、94頁）。是由證人陳玲華證言可知，被告己○○係
          於本件起訴後即94年4月間始打電話給證人陳玲華，
          且證人陳玲華於當時始告知被告己○○關於黃天琨有
          說原告係告訴學生：老師請假學生還是要上課等情，
          則可證明被告己○○於同年1月間確未打電話給證人
          陳玲華提及原告叫學生不要上寒假輔導之事，而係同
          年4月間本件起訴之後，才打電話向證人陳玲華查證
          此事，且於當時始聽到陳玲華說明原告有告訴學生其
          請特別休假期間學生還是要上課，如果不上課，要經
          家長同意等情。
    （五）原告對其請特別休假期間班上學生多人未上寒假輔導
          之原因，則主張係由於同年1月27日前2、3日左右，
          午餐吃乾麵線，因乾麵線很鹹，剩下很多冰在冰箱，
          至1月27日才用來煮下午的點心晒菜麵線湯，因同學
          發現麵線是前幾天剩下的，所以同學不願吃，端回廚
          餘桶旁，因而被班主任被告己○○責罵，並要學生吃
          完，事後學生表示「老師你下星期不來，我們也不來
          了」，是學生自發性不願到班云云。惟被告己○○予
          以否認，並抗辯：乾麵線係同年1月25日之中餐，當
          日煮五鍋，僅剩約近一鍋，並無原告所指很鹹，剩下
          很多之情事，另同年月26日（週四）下午點心為鴨肉
          加心晒菜加麵線湯，其中大部分係新鮮品，僅有少部
          分為前一日剩餘冰存保鮮之乾麵線，並無原告所述在
          同年月27日以冰存2、3日前之乾麵線煮晒菜麵線湯點
          心之事，1月26日下午約四時左右，被告己○○發現
          原告班上點心未吃，並置於廚餘桶旁，經三次通知原
          告班上學生說明，原告竟答稱：「他們說寧可被打也
          不下去。」，被告己○○因此到原告班上指責全班同
          學，並要求同學至一樓辦公室說明，結果並無人承認
          曾說「寧可被打也不下去。」，被告己○○要求全班
          同學除自稱身體不適之兩位同學以外均應至少吃一碗
          ，結果同學甚至有學生連吃兩碗，並無學生作嘔現象
          ，學生亦未因此事件而不來上課等語（見本卷第191
          頁）。經查，被告己○○抗辯乾麵線係同年1月25日
          之中餐，另同年月26日下午點心為鴨肉加心晒菜加麵
          線湯等情，業據其提出同年1月25日中餐為「蔥酥乾
          麵線」、同年月26日下午點心為鴨肉加晒菜加麵線湯
          之補習班菜單及1月25日購買蔥酥、購買餐點之廠商
          三聯單本為證（見本件卷宗第195-198頁），是被告
          己○○所辯並未於1月27日以二、三日前之剩餘冰存
          乾麵線煮鴨肉晒菜麵線湯，應屬實在，原告所述上開
          餐點日期部分應與事實不符。
    （六）依前揭認定之事實，原告班上於同年1月26日下午確
    　　　曾發生學生不知何故拒吃餐點而遭被告己○○責罵並
          要求必須吃下餐點之事件，被告己○○之處理方式雖
          難謂不當，然依兩造所不爭執之上開事件發生過程，
          當時所發生上開不愉快之事件，是否因而使學生之心
          情受到影響，且原告其後即將請一週之特別休假，而
          由其他老師代課，學生是否因而產生不想續上寒假輔
          導之心態，亦非無可能。次查，依前揭證人戊○○、
          丁○○證稱關於94年1月27日開會前原告有提到她特
          休假時很多學生不會來等語（見本卷154至156頁），
          至多僅能證明原告於當時已知悉其班上學生有人不想
          續上寒假輔導，並不能證明學生不續上寒假輔導，係
          受原告誤導所致。另證人辛○○雖證稱：歐彥宏說「
          不是可以不用來嗎」？我問誰說的，他回答老師說的
          等語（見本卷第160頁），及證人母親庚○○雖證稱
          ：其子說老師說可以不用來，……他就不想去上課等
          語，然證人陳玲華之上開證詞內容則有不同，審諸上
          開證人之證詞均係聽聞他人所述而得，是否該他人陳
          述者有所保留或修飾亦未可知，且對照學生實際出勤
          狀況，可發現原告班上學生有的告訴家長：老師說可
          以不用來，有的則告知家長：老師說不可以不來，除
          非家長同意，亦有的學生仍照常上課，則是否不想上
          課之學生所告知證人之內容中將原告勸阻之詞予以省
          略，致渠等不上課之說詞不一，亦非無可能，是上開
          證人之證言並不能證明是原告誤導學生不上課。
    （七）綜上所述，原告班上發生多位學生於原告請假期間未
          上寒假輔導之異常情形，固經本院認定不能證明係可
          歸責於原告，然被告己○○在同年4月與陳玲華通話
          之前，依其前開向老師及家長、學生詢問及查證結果
          （如前述肆（三）之內容），而認定原告有誤導學生
          不上寒假輔導之情形，其認知與社會上一般人經驗法
          則尚難認有違背，是被告己○○於原告請特別休假日
          起及舊曆過年連續假日期間，因出於上開認知而向相
          關人士查證、詢問，並於前揭期間提及此事，均係出
          於上開認知所為，並非憑空杜撰誣指，故不能證明被
          告己○○係就明知不實之事項而向他人或向原告誣指
          傳述，而有何不法侵害原告名譽之行為。原告主張上
          開事實，係被告己○○誣指傳述侵害原告名譽等情，
          即屬不能證明。
    二、原告主張：同年 3月11日上午，被告己○○打電話給原
        告，憑空無據誣指原告：「１、原告叫班上學生不要到
        被告藝能補習班上寒假輔導；２、原告向小琳（即壬○○）老師說，小琳老師再向另一位老師說，另一位老師
        再向被告己○○說，說『原告叫學生不要到被告另開藝
        華補習班上升國一先修班。』」。然事實上經壬○○老
        師證明原告並無向其說此事，壬○○老師亦無向何位老
        師說前揭誣指之事云云。被告己○○則否認其曾有上開
        言詞，並以前詞置辯。經查，證人即原告之配偶乙○○
        證稱：我當天聽到原告和己○○在講電話聲音很大，我
        覺得有異，所以拿另外一支電話聽，我聽到己○○說『
        你叫學生不要到藝華上國一先修，我並非軟腳蝦，我查
        證屬實我會將你革職』，這是我聽到的重點（見本件卷
        宗247頁）。惟查，證人乙○○並未聽到原告與被告己○○之對話前段，其所聽到的片段是否有誤會或斷章取
        義之謬誤，亦非無可能，縱認證人乙○○證述其聽聞之
        內容並無誤會之處，然由其證述所聽聞被告己○○提及
        「我查證屬實我會將你革職」云云，可見己○○縱有向
        原告提及原告叫學生不要到藝華上國一先修之事，係其
        有所懷疑仍在查證之中，而非已確認其事，亦非明知係
        不實之事仍為誣指冤枉原告，另關於原告主張被告當日
        在電話中對其表示原告叫班上學生不要到被告藝能補習
        班上寒假輔導云云，此部分業經本院認定被告己○○係
        基於查證結果所為認知，並無故意誣指之情事，且被告
        己○○縱與原告在電話中談論上開情事，並無使第三人
        聽聞之意圖（乙○○係自行拿電話監聽），自無使他人
        對原告之評價貶損之情事，對原告之名譽亦無侵害之情
        事。原告就此主張被告己○○侵害其名譽，即屬無據。
    三、原告又主張：被告己○○又告知被告藝能補習班負責人
        蔡水順說「原告不知何心要叫學生不要到藝能補習班上
        寒假輔導及到藝華補習班上國一先修班」，蔡水順因而
        在同年3月18日至原告家中向原告配偶乙○○表示其聽
        被告己○○說原告不知何心叫學生不要到藝能上寒假輔
        導及不要至藝華上國一先修，亦侵害原告之名譽云云。
        惟查，被告己○○係被告藝能補習班之班主任，而藝華
        補習班開設之國一先修班亦為同一負責人，則被告己○○因依其查證結果而認原告有誤導學生不要上藝能補習
        班之寒假輔導，且亦懷疑原告叫學生不要上國一先修班
        ，就此攸關補習班經營之事項，告知補習班負責人蔡水
        順，並請蔡水順前去與原告家中溝通了解，應係出於查
        證及解決問題之心態，亦不能認為被告己○○有何不法
        侵害原告名譽之情事，原告此項主張，亦不可採。
    四、原告主張同年3月17日下午，被告己○○在藝能補習班
        內壬○○老師、櫃檯蕭小姐面前對質指述冤枉「原告叫
        學生不要到被告藝能補習班上寒假輔導」，同時公然誣
        指原告說「數學老師的數學有問題了，教數學有問題了
        」云云，惟被告己○○否認當日有原告主張之上開事實
        。經查，被告己○○依其查證結果，認原告有叫學生不
        要到被告藝能補習班上寒假輔導之事，並非蓄意誣指冤
        枉原告，已詳如前述。且證人即被告藝能補習班老師壬○○在本院審理中證稱，原告曾於上開時地與其談話，
        其後其就去上課，沒有聽到被告己○○與原告之談話內
        容，也沒有聽過被告己○○講「原告有說『數學老師的
        數學有問題了，教數學有問題了』」等語（見本卷第16
        5頁），另證人即該補習班僱用之櫃檯小姐癸○○在本
        院審理中證稱其於上開時地在作自己的行政工作，並沒
        有聽原告與被告己○○談話的內容，也沒有聽過被告己○○講「原告有說『數學老師的數學有問題了，教數學
        有問題了』」（見本卷第166頁）。另原告提出之94年3
        月17日下午之錄音譯文僅能證明原告先與證人壬○○談
        話，其後再與被告己○○談話，並不能證明被告己○○
        曾同時與壬○○、癸○○及原告對質並指述原告「原告
        叫學生不要到被告藝能補習班上寒假輔導」，及「原告
        說『數學老師的數學有問題了，教數學有問題了』云云
        。又上開錄音譯文顯然是原告特地準備好錄音機後再找
        被告己○○談話，而非被告己○○主動找原告對質，且
        其前後談話內容為：原告：「喂主任，現在我有與小林
        老師（指壬○○老師）講的，小林老師確實，她的傳話
        是沒有這樣子啦，我是希望你講講，因為妳三月十一日
        的時候妳有講，妳不是軟腳蝦，妳要蒐證這一件事情，
        蒐證到確實有的時候，妳真的要跟我革職」，被告己○○：「所以講妳在聽話妳就聽不清楚啦，今天如果說，
        事情讓我說真的是事實上是這樣，因為這個是之間這樣
        傳話，我才知道，當場，她若給我講的是這樣，是我講
        的話，不是，不是講，妳們剛剛這樣對話而已喔，他是
        講說，妳怎麼那個，數學班不是妳的，喔妳數學有問題
        了喔，我聽是這樣，妳教數學有問題了喔」，原告：「
        我甘有這樣講，妳看妳主任現在這樣講，妳是有問題喔
        ，妳，看看像主任這句，現在講的這樣咱倆個甘有做這
        齣，有沒有」，己○○：「我講完沒，我講，如果說讓
        我說讓它是真的是她，跟我講的是這樣子的，我說，像
        這樣的話，我早就會革職了……」，上開對話內容，可
        知被告己○○在上開對話之意思係指：有人告知己○○
        「原告曾對某人說過『數學班不是妳的，喔妳數學有問
        題了喔』之言詞」，如果經己○○查證確有此事，則會
        將原告革職，而非被告己○○自己主動表示「原告有說
        過『數學班不是妳的，喔妳數學有問題了喔』之言詞」
        ，因此上開錄音譯文並不能證明原告此項主張之事實屬
        實，是原告主張被告己○○於上開時地以上開方式侵害
        其名譽，為不可採。
    五、原告又主張被告己○○於同年3月29日開會時，在藝能
        補習班眾老師面前以「學生沒來，原告沒通知家長，讓
        學生在外泡網咖打黃色」，妨礙原告名譽云云，惟被告
        己○○主張原告教導之班上學生確有學生未到班而原告
        未依補習班之規定通報補習班櫃檯人員處理等情，並未
        侵害原告名譽等語。經查：
    （一）被告己○○提出該補習班同年3月29日之會議記錄，
    　　　該會議記錄經本院當庭勘驗結果，上開會議紀錄是記
    　　　錄在整本的筆記本內，其順序在94年3月22日會議紀
　　　　  錄之後，其會議紀錄應可認定確係於當時所製作，而
　　　　　該會議紀錄亦經原告於出席欄簽到，且該次紀錄的內
　　　　　容記載有「王偉忠3/17~3/22，蔡承祖3/17~3/23未到
　　　　　，完全未告知，主任3/22才發現兩人已背著家長在外
　　　　　泡網咖」、「3/23林建宏未到，3/25銘傳未到，皆未
　　　　　追蹤」、「3/25王偉忠、承祖、建宏三人4:40分仍逗
　　　　　留在學校路邊，手拿飲料，經主任發現才回本班，以
　　　　　上皆有損本班聲譽」等文字，且上開內容均未經刪改
　　　　　，此有被告提出之會議紀錄影本及當庭提出原本經本
　　　　　院勘驗屬實（見本卷第194頁、204頁），至於該記錄
　　　　　有若干文字略有以修正液修改之情形（詳見本卷第20
　　　　　4頁），然並不影響上開內容之真正，原告一再指陳
          上開紀錄為偽造云云，應不可採。
    （二）己○○於上開會議內固有提到「學生沒來原告未告知
    　　　，學生在外泡網咖」等語，但不能證明被告己○○有
    　　　說學生「打黃色」之言詞，且亦參與該次會議之證人
    　　　辛○○證稱：「因為主任有提到學生的名字，我知道
    　　　主任是講原告，而且主任在說話時，原告有回答，她
    　　　有在樓上用手機聯絡學生，所以大家都知道是在說原
    　　　告。原告只有提到他有聯絡一位學生，其他的原告並
    　　　沒有說，主任有告訴原告說，你如果有和學生家長聯
    　　　絡，也要讓我知道」（見本卷第205頁）。是被告己○○為上開報告之際，原告就其班上學生未到班，而
    　　　其並未告知班主任或其餘行政人員一節，並未予以反
    　　　駁。
    （三）再查，藝能補習班之教師管理規則第2條第1項規定：
    　　　學生超過十分鐘仍未到課時，應即通知辦公室行政人
    　　　員協助聯繫並了解情況，此為原告所不爭執。次查，
    　　　被告己○○主張94年3月20幾日有一天蔡承祖和王偉
    　　　忠下午五點應該要上國一先修英文班的課，因為學校
    　　　是四點下課，原本要到班上吃點心，五點去上英文課
    　　　，所以四點到五點的時間是原告要負責的。五點時林
    　　　老師知會我的時候，我就問原告，原告才告訴我他們
  　　　　二人好幾天沒有來，我就開始打電話給小孩家長和學
  　　　　校老師，到了當天晚上九點多才找到那兩個學生，…
  　　　　…，林建宏是因為我後來注意學生到勤狀況，發現點
  　　　　名表上有記載林建宏未到的情形；林銘傳是3月25日
  　　　　當天七點多媽媽打電話來說他不舒服忘了先請假……
  　　　　，94年3月25日王偉忠、蔡承祖、林建弘三人於下午4
  　　　　點40分仍逗留在學校路邊，手拿飲料，經我發現才回
  　　　　本班等語，原告對此除主張：3月25日只有林銘傳一人
  　　　　請假，林建宏有請病假3月4、5、17、23日，王偉忠3
  　　　　月5、16、17、22日有請假，他常常被學校老師留下
  　　　　來，學校老師會聯絡我晚一點到班。蔡承祖3月5日請
  　　　　假、14日到23日這段期間曠課未來，其他未到都有告
  　　　　訴櫃台，只是用電話通知。蔡承祖的部分是因為他沒
  　　　　繳費，己○○有說不要收及阻止招呼這個學生云云之
          外，對於被告上述其餘主張並未否認，則被告上開陳
          述之學生未到及遲到之情形應屬實在。再查被告主張
          林銘傳係因請病假而未到，其家長當晚七時許向被告
          己○○補請假，原告並未舉證證明林銘傳或其家長在
          應到班仍未到班時即有請假，並有知會行政人員聯繫
          處理；另就蔡承祖之情形，原告主張因蔡承祖欠補習
          班費用22,965元，己○○說不要收及招呼該學生云云
          ，並提出同年4月份學生繳費三聯單／通知聯（見本卷
          225頁）為證，然被告己○○否認有拒收及阻止原告招
          呼蔡承祖，且辯稱蔡承祖之母於同年4月6日已繳交學
          費6,365元，並提出繳費三聯單/存根聯一紙為證（見
          本卷260頁），查原告提出之繳費三聯單／通知聯僅能
          證明蔡承祖有欠費之情事，但不能證明被告己○○有
          拒收及阻止原告招呼蔡承祖之情事。原告並未能證明
          其就上開學生遲到及未到課之情形，已依規定通知辦
          公室行政人員或已與家長妥為聯絡處理圓滿，是就此
          部分，原告之處理確有不當之處。則被告己○○既擔
          任為班主任，對老師是否善盡職責，本有指揮監督之
          職責，其在會議中就上開事項提醒老師改進注意，否
          則依相關規定處理，並使其他老師引以為戒，並不構
          成侵權行為，原告就此主張被告己○○應負侵害名譽
          之責任，亦不可採。
    六、原告又主張被告己○○故意以同年4月22日答辯狀誣指
        「原告不准學生黃天琨、彭鈺婷二位學生至國一先修數
        學班上課」。然事實上並無其事，黃天琨是因學校老師
        出的功課作不完才未去上課，彭鈺婷在應上國一先修數
        學課之時間並未在原告班教室內，應有去上課等語。被
        告己○○固不爭執有在答辯狀上指摘上開情事，惟否認
        有誣指原告之情形，並抗辯：3月9日那天，上國一先修
        數學的老師打電話告訴我說他們兩人沒有去上課，我打
        電話告訴黃天琨為何沒有去上課，他告訴我說他功課還
        沒檢查完。但是先修班的時間是五點半到六點半，而且
        之前時間很長，應該可以完成功課，當天回家的時候，
        我問彭鈺婷說你沒去上數學課，她說她被老師留在教室
        寫功課。3月17日我有告訴原告那天小孩為何沒有去上
        課。他說他那天忙忘了告訴我，因黃天琨功課寫不完，
        才沒去上課等語。經查，證人陳玲華即黃天琨之母固證
        稱：有一天沒有去上，我有跟小朋友及楊老師說，希望
        老師還是以學校的課業為重，如果學校的課業沒有做完
        ，希望還是先做完，才去上課。那一天是因為學校代課
        老師功課出很多，功課作不完，原告問他學校功課作不
        完怎麼辦，他告訴原告說他不要去上先修班，後來原告
        有打電話問我，我就告訴原告說請原告先讓他把功課完
        成，先不要去上先修班等語（見本卷第93、94頁），是
        依證人陳玲華之證言，黃天琨當日係因學校功課較多寫
        不完，原告徵得黃母同意始未讓黃天琨去上國一先修班
        ，並非原告擅自不准黃天琨去上國一先修班；另原告班
        上學生彭鈺婷亦未於上開時間去上國一先修數學課，業
        經被告己○○提出當日國一先修數學之上課點名表一紙
        為證（見本卷第46頁），原告僅抗辯該點名表係他人之
        點名表，並非其點名表，且不能證明其有不准學生去上
        先修數學課，並未否認該點名表之真正，則該點名表可
        證明彭鈺婷並未去上先修數學課，原告又抗辯彭鈺婷於
        當日上開應上國一先修數學之時間並未在其班上教室，
        應有去上課云云，然其身為課輔老師，本應確實掌握班
        上學生之行蹤，並使學生去上國一先修數學，然彭鈺婷
        未去上國一先修數學，原告竟稱不知情，顯不合常理，
        至少原告亦不免有懈怠之責，則被告己○○經詢問黃天
        琨、彭鈺婷二人而發現渠等均因寫功課而未去上國一先
        修數學，然原告竟未予知會班主任，則被告己○○基於
        補習班行政之立場，認學生既有參加國一先修班，為顧
        及學生權益，其課後輔導老師即原告自應配合使學生於
        應上國一先修班之時間去上課，然原告竟未予配合而未
        使黃天琨、彭鈺婷去上課，且亦未先行告知被告己○○
        ，即逕行告知家長，而認原告就此處理不當，亦非無據
        ，則其因而在答辯狀上記載：「原告以學生功課未做完
        為由，亦未反映班主任同意竟擅自不准黃天琨、彭鈺婷
        兩位學生至國一先修數學上課，嚴重損及學生權益，且
        違背本班教師規則。」（見本卷第35頁），並無不實，
        原告主張被告己○○係故意以答辯狀誣指原告，亦非可
        採。
    七、原告再主張：被告己○○接到本件原告起訴狀繕本後，
        打電話向證人陳玲華傳述誣指原告不准其子黃姓學生上
        國一先修班，亦侵害原告名譽云云。惟被告否認其事，
        抗辯：其係就原告不當作為衍生之事實，以電話向黃姓
        學生之家長陳玲華查證有無類似情形，係就事實查證有
        關人員，並非傳述誣指等語。經查，證人陳玲華在本院
        之證言固提及被告己○○於本件起訴後曾打電話給陳玲
        華，惟並未證稱被告己○○有在電話中提到原告不准其
        子黃姓學生上國一先修班之情事（見本卷第92-94頁）
        ，原告此部分主張並無證據可資證明，是其此部分主張
        亦無可採。
    八、末查，原告又主張：被告己○○與被告藝能補習班共同
        以94年4月22日答辯狀稱「原告出自寒門」，使非律師
        被告即他人知悉原告身世，而共同侮辱毀謗原告之名譽
        及隱私權云云。惟查，被告上開答辯狀固提及「原告出
        自寒門」，然上開文字並無何種貶抑原告之人格評價之
        涵意，亦不致使他人對原告之評價因而降低，自無侵害
        原告名譽之可言，原告亦未能證明上開文字如何侵害原
        告之隱私權，是其此部分主張亦不可採。
    九、綜上各節，原告所為被告侵害其名譽及隱私權之各項主
        張，均不能證明被告應負侵權責任，是其依侵權行為之
        法律關係，訴請被告連帶賠償原告200萬元，並應聯名
        在自由時報及聯合報各第一版登載各一日如下之道歉啟
        事：「因本人誣指老師丙○○○叫學生不要到藝能及藝
        華上寒假輔導及升國一先修，致損害丙○○○名譽，茲
        登報道歉」，均無理由，應予駁回。其訴既經駁回，其
        假執行之聲請亦失所依據，應併予駁回。
    十、本件事證已明，兩造其餘攻擊防禦方法，對本院之判斷
        均不生影響，爰不予審酌。
乙、反訴部分；
  壹、程序方面：
    一、按反訴之標的，如專屬他法院管轄，或與本訴之標的及
        其防禦方法不相牽連者，不得提起。反訴，非與本訴得
        行同種之訴訟程序者，不得提起。民事訴訟法第260條
        第1項、第2項定有明文。查本件被告對原告提起反訴，
        其主張之反訴事實包含：一、反訴被告即原告誤導學生
        在原告94年1月31日起特別休假期間不到補習班上寒假
        輔導，該期間未上課者七人，每人退費1,5 00元，合計
        退費10,500元，二日未到課者一人，退費每日250元，
        一日未到者二人，退費500元，共計退費減收11,500元
        ，致影響被告藝能補習班之營收，受有11,500元之損害
        ；及如後列「貳、反訴原告起訴主張：」之一至三所示
        之反訴事實，反訴聲明為：反訴被告應給付反訴原告己○○150,000元、反訴原告藝能補習班161,500元，及均
        自反訴起訴狀繕本送達翌日起至清償日止按年息5%計算
        之利息。其後追加原因事實如後列「貳、反訴原告起訴
        主張：」之四、五所示之反訴事實，並就反訴原告藝能
        補習班請求部分擴張為661,500元；其後再就前述請求
        營收損害11,500元部分同意撤回（見本卷246頁），其
        聲明減縮為：反訴被告應給付反訴原告己○○150,000
        元、反訴原告藝能補習班650,000元，其中應給付反訴
        原告己○○150,000元、及給付反訴原告藝能補習班
        150, 000元，均自反訴起訴狀繕本送達翌日起，其中應
        給付反訴原告藝能補習班超過150,000元即追加反訴部
        分自94年6月8日答辯狀繕本送達反訴被告翌日起均至清
        償日止按年息5%計算之利息；核屬應受判決事項之減縮
        ，於法並無不合。反訴被告雖抗辯本件反訴不合法，且
        不同意反訴原告追加契約不履行之訴訟標的云云。惟查
        ，反訴原告主張之各項反訴事實，均與原告本訴事實之
        被告防禦方法有牽連關係，自得依法提起反訴。又反訴
        原告藝能補習班就其追加部分之反訴事實之請求權依據
        未清楚表達（見本卷第115頁），經本院闡明後，反訴
        原告表明就下列反訴事實四部分併請求債務不履行及侵
        權行為損害賠償，就反訴事實五部分僅請求侵權行為損
        害賠償，是反訴原告就下列反訴事實四部分併請求債務
        不履行損害賠償，且其就該部分之追加，亦不甚礙訴訟
        終結，應准予追加，先予敘明。
  貳、反訴原告起訴主張：
    一、反訴原告於反訴被告尚未請假前，有要求反訴被告要先
        讓學生把寒假作業完成，然反訴被告於94年1月31日起
        請特別休假之前，未善盡職責指導學生完成寒假作業，
        又未作任何交代或交接，造成學生寒假作業多未完成（
        僅三位學生全部完成，其他十位學生均未完成），卻又
        誤導學生可以不用來補習班，造成家長不諒解，來電責
        罵反訴原告己○○，需由己○○頻頻向家長道歉、澄清
        ，嚴重影響反訴原告藝能補習班及己○○之名譽和精神
        受有非財產上之損害。爰請求侵權行為之損害賠償。
    二、反訴被告在同年3月17日在補習班一樓辦公室公然擾攘
        ，使反訴原告藝能補習班在場教職員學生為之側目，亦
        侵害藝能補習班和己○○之名譽。就此部分請求侵權行
        為之損害賠償。
　  三、同年4月13日反訴被告的養子在大明國小到校後告訴班
        上的同學包括反訴原告己○○女兒，說「告訴你壹個秘
        密，我媽媽說叫我不要跟你說，我媽媽跟你媽媽鬧翻天
        了，你媽媽還不讓我媽媽到藝能去上班。」，反訴被告
        故意要讓小孩講出去，後來小孩講給同學聽，同學又講
        給藝能補習班的班導師聽，以致造成反訴原告藝能補習
        班、己○○之名譽受損。就此部分請求侵權行為之損害
        賠償。
    四、同年3月16日至25日，反訴被告所帶班上王偉忠、蔡承
        祖及林建弘、林銘傳分別未到課，反訴被告違反教師管
        理規則第2條第1項所定：學生超過十分鐘仍未到課時，
        應即通知辦公室行政人員協助聯繫並了解情況之規定，
        未依上開規定處理，造成家長對藝能補習班不滿，侵害
        補習班之名譽，依債務不履行及侵權行為損害賠償請求
        權請求反訴被告賠償。關於債務不履行所請求名譽損害
        賠償，係依民法第227之1準用同法第195條規定請求非
        財產上之損害賠償。
    五、反訴被告捏造不實指控對反訴原告興訟，違反教師管理
        規則第6條第4項規定，反訴原告藝能補習班因而遭受名
        譽損害，爰請求侵權行為之損害賠償。
    六、綜上，反訴原告藝能補習班受損害部分請求非財產損害
    　　賠償500,000元，被告己○○部分請求非財產損害賠償1
　　    50,000元，並聲明：反訴被告應給付反訴原告己○○15
　　　　0,000元、反訴原告藝能補習班650,000元，其中應給付
　　　　反訴原告己○○150,000元、及給付反訴原告藝能補習
　　　　班150,000元，均自反訴起訴狀繕本送達翌日起；其中
　　　　應給付反訴原告藝能補習班超過150,000元即追加反訴
　　　　部分自94年6月8日答辯狀繕本送達反訴被告翌日起，均
　　　　至清償日止按年息5%計算之利息；並願供擔保請准宣告
　　　　假執行。
　貳、反訴被告即本訴原告抗辯：
    一、反訴被告並未告知學生在其請特別休假期間不上課。答
        辯理由同前開本訴部分。反訴被告在寒假上班期間已輔
        導學生完成寒假作業，並無未完成。因反訴被告係在寒
        假最後一週才請假，請假期間係請辛○○老師代課，反
        訴原告己○○並未規定及在開會時提到反訴被告必須在
        特別休假前即輔導學生完成寒假作業，學生寒假作業未
        完成部分應由代課的辛○○老師幫忙完成，否認有一位
        學生只做一頁寒假作業。
    二、反訴被告於94年3月17日並無公然擾嚷之事亦無說恐怖
        。
    三、反訴被告之養子亦在藝能補習班上課，反訴被告離職，
        養子自然隨同離開，養子因而問及其原因，反訴被告始
        告知原因並吩咐在校不能亂講，至於反訴被告與反訴原
        告己○○鬧翻天及己○○不讓反訴被告到補習班上課等
        亦有其事可證。
    四、反訴被告學生王偉忠、蔡承祖、林建弘、林銘傳等皆是
        於上課前向反訴被告請假，縱是學生超過十分鐘仍未到
        課，反訴被告對於學生請假、因故未到及遲到等事，均
        按往例由反訴被告與家長聯絡處理圓滿，並非在上課中
        之問題，依教師管理規則，並無告知班主任之必要，且
        向來反訴被告從無向被告己○○告知，亦從未被糾正。
    五、反訴被告並無不實興訟情事。
    六、聲明：駁回反訴原告之訴，如受不利之判決，願供擔保
        ，請准免為假執行。
  參、本院之判斷：
    一、反訴原告主張反訴被告尚未請假前，反訴原告有要求
        反訴被告要先讓學生把寒假作業完成，然反訴被告於同
        年1月31日起請特別休假之前，未善盡職責指導學生完
        成寒假作業，又未作任何交代或交接，造成學生寒假作
        業多未完成（僅二位學生全部完成，有一位只作一頁，
        另十位只作一部分），卻又誤導學生可以不用來補習班
        ，造成家長不諒解，來電責罵反訴原告己○○，需由己○○頻頻向家長道歉、澄清，嚴重影響反訴原告藝能補
        習班及己○○之名譽和精神受有非財產上之損害等語，
        反訴被告則以前詞置辯。經查：
    （一）反訴被告之班上學生未續上寒假輔導部分：
      １、查反訴被告班上發生七位學生於其請假期間未續上寒
　    　　假輔導之異常情形，業經本院認定並不能證明可歸責
          於反訴被告，其理由詳見前揭「本訴部分肆、一」之
          本院認定之理由，是反訴原告就此認為反訴被告應負
          侵害名譽之責任，即不可採。
    （二）未指導學生完成寒假作業部分：
      １、反訴被告係於同年寒假之後半段請特別休假，該期間
          其帶班由辛○○老師代課，而辛○○老師則係於寒假
          前半段間歇性請假，其請假期間其帶班則由反訴被告
          代課，此為兩造不爭執之事實，又證人辛○○證稱：
          依補習班之規定，寒假作業應由負責帶班之老師負責
          完成，因寒假作業如得獎會有獎金（指補習班會核發
          獎金），這樣責任歸屬才會清楚等語，反訴被告就此
          亦不爭執 （見本卷第160、161頁），惟反訴被告辯
          稱：並未與董老師約定其班上之寒假作業應如何處理
          ，因其此次之特別休假是在寒假後段，故認為董老師
          應幫其輔導完成學生之寒假作業云云，反訴原告則主
          張本次寒假因反訴被告在後段期間請假，故開會時有
          特別提到請特別休假之老師應自己負責完成寒假作業
          等語，並經證人辛○○、戊○○、丁○○證明屬實（
          見本卷第160、162頁），則反訴原告己○○應確有上
          開宣示無訛，反訴被告雖否認其事，並辯稱如有宣示
          ，何以未能提出會議記錄證明，惟開會紀錄未予紀錄
          ，不能反證當時無上開宣示，反訴被告此部分辯解，
          尚無可採。又證人庚○○證稱：其子之寒假作業寫的
          零零落落，大概只完成三分之一，（法官：你有沒有
          告訴主任說「你們老師寒假作業都沒有督導完成做完
          ，還叫學生不用去上課，怎麼搞的」？有我有說，小
          孩1月31日住公公家裡，我對於這件事對補習班很不
          諒解，對班主任也會有點不諒解等語（見本卷第163
          、164頁），證人辛○○亦證稱其已幫反訴被告班上
          之學生完成寒假作業等語（見本卷第160頁），是反
          訴被告抗辯其於請特別休假之前已將其班上之寒假作
          業全部輔導完成云云，並不實在。
      ２、惟學生參加補習班之寒假輔導，補習班對學生或學生
          家長而言，應負有使學生在該寒假輔導結束前完成該
          寒假作業之義務，至於寒假作業完成之比例可能因補
          習班或老師之課程安排而未必需按寒假經過日期之比
          例完成，如學生在寒假輔導中途即自行中斷繼續上課
          ，以致未能完成全部寒假作業，尚不可歸責於補習班
          或其老師。而反訴被告係藝能補習班之課輔老師，其
          負有遵守補習班工作規則之義務，其請假期間本有其
          他老師負責代班，然補習班班主任即反訴原告就老師
          間之工作內容分配，參照該補習班之慣例，即各老師
          就其班上之寒假作業應各自負責完成，而要求反訴被
          告應於其請假之前即將其班上學生之寒假作業輔導完
          成，反訴被告未予遵守，而由代課老師代替輔導完成
          其學生之寒假作業，固有未洽，然此屬補習班內部老
          師間之事務分配之範圍，對學生之權益尚不生影響，
          亦不致因此對補習班或其班主任之名譽有何侵害，依
          前開證人庚○○之證言（見本卷第163、164頁）可知
          ，其之所以對補習班及班主任不諒解，是因其子突然
          表示自同年1月31日起老師說可以不去上課，且其不
          想去上課，以致家長對孩子之寒假生活安排發生困擾
          ，而其寒假作業在當時並未完成，致其家長產生不滿
          ，故其心生不滿之緣由係在學生中斷寒假輔導之問題
          上，而非單純因當時之寒假作業尚未完成，故反訴被
          告固然未依補習班內部規定於其請假前完成班上之寒
          假作業，惟此事與補習班及其班主任即反訴原告之名
          譽受損，並無相當因果關係，況查，學生未續上寒假
          輔導一事，並不能證明係可歸責於反訴被告。從而，
          反訴原告據此主張反訴被告侵害名譽一節，並不可採
          。
    二、反訴原告主張反訴被告在94年3月17日在補習班一樓辦
        公室公然擾攘，使反訴原告藝能補習班在場教職員學生
        為之側目，亦侵害藝能補習班和己○○之名譽云云。反
        訴原告己○○並補稱：當天反訴被告和己○○談話之後
        ，就在櫃台前一邊罵一邊走，走上樓去，他罵說我們老
        師很恐怖，藝能補習班也很恐怖、主任也很恐怖云云，
        惟反訴被告否認其當日有公然擾攘及上開言論。經查，
        依證人壬○○證言之內容（見本卷第165頁），前揭時
        地，反訴被告曾與其談話，其談話情形是屬正常的談話
        ，其未聽見反訴原告己○○的談話，其後證人即離開去
        上課；另辦公室櫃檯行政人員即證人癸○○證稱：我只
        知道他講話比較大聲，但我沒有聽到內容。我們辦公室
        在一樓，當時廖老師和楊老師談話時，記得櫃台那裡並
        沒有小朋友。我當時快要去上課了我只有聽到反訴被告
        說很恐怖，但我不知道他在說什麼，他的聲音還蠻大聲
        等語（見本卷第166、167頁），則依證人癸○○之證言
        ，其並不清楚反訴被告說話之內容，故不足證明反訴被
        告確有罵「老師很恐怖，藝能補習班也很恐怖、主任也
        很恐怖」云云，是依上開二證人之證言，均不足以證明
        ，反訴被告於前揭時地之言行已足以毀損反訴原告之名
        譽，是反訴原告據以請求反訴被告賠償其名譽損害，亦
        不可採。
　  三、反訴原告主張94年4月13日反訴被告的養子在大明國小
        到校後告訴班上的同學包括反訴原告己○○女兒，說「
        告訴你壹個秘密，我媽媽說叫我不要跟你說，我媽媽跟
        你媽媽鬧翻天了，你媽媽還不讓我媽媽到藝能去上班。
        」，反訴被告故意要讓小孩講出去，後來小孩講給同學
        聽，同學又講給藝能補習班的班導師聽，以致造成反訴
        原告藝能補習班、己○○之名譽受損云云，反訴被告則
        否認有故意讓小孩講出去，以致造成反訴原告藝能補習
        班、己○○之名譽受損之情形。經查，反訴被告陳稱其
        因與反訴原告藝能補習班及己○○間發生一連串之糾紛
        於94年4月間反訴被告與反訴原告間互為終止僱傭契約
        （其陳述詳見本卷第77頁），兩造間亦因勞資糾紛另案
        訴訟中（本院豐原簡易庭94豐勞簡調字第2號），則反
        訴原告主張「94年4月13日反訴被告的養子在大明國小
        到校後告訴班上的同學包括反訴原告己○○女兒，說『
        告訴你壹個秘密，我媽媽說叫我不要跟你說，我媽媽跟
        你媽媽鬧翻天了，你媽媽還不讓我媽媽到藝能去上班。
        』之事實縱屬事實，則反訴被告僅係將其與反訴原告己○○間發生糾紛之事告知其養子，並吩咐這是祕密，不
        要告知己○○之女兒，然其養子因年幼不明事理，仍將
        之告訴己○○之女兒及他人，致該內容有所流傳，然並
        無證據可資證明反訴被告係故意藉其養子流傳上開言論
        以侵害反訴原告藝能補習班及己○○之名譽，反訴原告
        主張反訴被告有上開故意侵權行為，即不可採。
    四、反訴原告又主張反訴被告所帶班上王偉忠、蔡承祖及林
    　　建弘、林銘傳分別未到課，反訴被告違反教師管理規則
    　　第2條第1項所定，未於學生超過十分鐘仍未到課時，通
    　　知辦公室行政人員協助聯繫並了解情況之規定，造成家
    　　長對藝能補習班不滿，侵害補習班之名譽等語，惟反訴
　　    被告予以否認，並以前詞置辯。經查：
　　（一）此部分業經本院認定反訴被告就林建弘、王偉忠、林
　　　　　銘傳、蔡承祖未到及遲到之處理，並未通報辦公室行
　　　　　政人員，亦未為適切之處理，詳見前揭「本訴部分肆
　　　　　、五」之理由，而反訴被告身為補習班課輔老師，本
　　　　　應善盡職責，負有遵守相關工作規則之義務，其竟予
　　　　　違背，而就學生未到一節，未通報行政人員使之聯繫
　　　　　掌握學生行蹤，亦有負家長將其子女託負補習班照顧
　　　　　之要求，除林銘傳係病假未到，其家長已知悉外，其
　　　　　餘學生未到及遲到情形，反訴被告未妥為處理，反訴
　　　　　原告主張因此造成家長對藝能補習班不滿，侵害補習
　　　　　班之名譽之事實，應屬實在。
    （二）反訴被告既有上開違反契約義務而不履行之情形，致
    　　　反訴原告藝能補習班之名譽受損害，反訴原告藝能補
    　　　習班主張依侵權行為之法律關係，依民法第195條第1
          項規定及依債務不履行之法律關係，依同法第227 之
          1準用同法第195 條第1項規定，請求反訴被告賠償非
          財產上之損害賠償，自屬有據。爰審酌反訴被告為專
          科畢業，曾在企業社及補習班工作，月入約二萬多至
          三萬多，並有二層房屋一棟之情形，及上開損害情形
          ，認反訴原告藝能補習班請求之非財產損害賠償金額
          以20,000元為適當，反訴原告藝能補習班請求逾此部
          分之金額，則屬過高，不應准許。
    五、反訴原告藝能補習班主張反訴被告捏造不實指控對反訴
        原告藝能補習班興訟，違反教師管理規則第6條第4項規
        定，反訴原告藝能補習班因而遭受名譽損害，爰請求侵
        權行為之損害賠償。按侵權行為之成立，需行為人以不
        法行為侵害被害人之權利，致生損害，然有糾紛之當事
        人依法律程序提起民事訴訟，係憲法所保障之訴訟權，
        並非不法行為，並不成立侵權行為，是反訴原告據此請
        求反訴被告為侵權行為之損害賠償，為無理由。
    六、綜上所述，反訴原告藝能補習班依侵權行為之法律關係
    　　及債務不履行之法律關係，請求反訴被告給付20,000元
        ，及自94年6月8日答辯狀繕本送達反訴被告翌日即94年
        6月16日起至清償日止按年息5%計算之利息，為有理由
        ，應予准許，反訴原告其餘請求，為無理由，應予駁回
        。
    七、反訴原告勝訴部分之金額未逾500,000元，爰依職權宣
    　　告反訴原告得假執行，並核定相當金額准反訴被告提
    　　供擔保後得免為假執行，反訴原告敗訴部分，其假執
    　　行之聲請失所依據，應予駁回。
    八、本件事證已明，兩造其餘攻擊防禦方法，對本院之判斷
        均不生影響，爰不予審酌。
丙、據上論結，本訴原告之訴為無理由，反訴原告之訴為一部有
 　 理由，一部無理由，依民事訴訟法第78條、第79條、第85條
    第1項後段、第389條第1項第5款、第392條第2項，判決如主
    文。
中　　華　　民　　國　　94　　年　　9 　　月　　2 　　日
                  民事第三庭    法  官　張瑞蘭
正本係照原本作成。
如對本判決上訴，須於判決送達後20日內向本院提出上訴狀。
中　　華　　民　　國　　94　　年　　9 　　月　　2 　　日
                                書記官
